臺灣高雄地方法院刑事判決　　　　　　　　　　　　　　九十一年度訴字第六六號
　　公　訴　人　臺灣高雄地方法院檢察署檢察官
　　被　　　告　丙○○
　　指定辯護人　本院
右列被告因強盜等案件，經檢察官提起公訴（九十年度偵字第二三五三七號），本院
判決如左：
    主    文
丙○○竊盜，因防護贓物、脫免逮捕，當場施以強暴，累犯，處有期徒刑年陸月，
扣案約翰走路廠牌洋酒瓶壹支沒收；又服用酒類，不能安全駕駛動力交通工具而駕駛
，累犯，處拘役伍拾日。
    事    實
一、丙○○曾於民國八十六年間因常業賭博案件經臺灣高雄地方法院判處有期徒刑六
    月，甫於八十六年九月二十六日易科罰金執行完畢。仍不知悔改，於九十年十二
    月十六日上午，在位於高雄市○○○路一一二號「大帑殿ＫＴＶ」內飲用酒類，
    明知其已因服用酒類達不能安全駕駛動力交通工具之程度，竟於當日上午八時四
    十分許，在該ＫＴＶ店前，趁在該處排班、車牌號碼Ｐ六六七三號營業用小客車
    車主丁○○不在車上、車門未鎖、鑰匙復未取下之際，意圖為自己不法之所有，
    徒手竊取該車，得手後即駕該車沿高雄市○○○路由西向東方向行駛逃逸，惟遭
    同在該處排班之營業用小客車司機乙○○發覺，乙○○旋駕另一營業用小客車在
    後追躡，丁○○亦借用在場友人朱忠受所駕、自由交通有限公司所有、車牌號碼
    ＺＨ三０一號營業用小客車，搭載朱忠受一同追躡，迄至高雄市○○○路與凱旋
    路口，丁○○所駕車牌號碼ＺＨ三０一號車輛超越丙○○所駕竊得之車牌號碼Ｐ
    六六七三號車輛，並橫阻在丙○○所駕車輛左前方，詎丙○○所駕竊得之車輛遭
    丁○○所駕車輛攔停後，為防護贓物、脫免逮捕，竟趁丁○○自所駕車牌號碼Ｚ
    Ｈ三０一號車輛駕駛座翻爬至右後方乘客座、打開車門下車之際，猛然開動竊得
    之車牌號碼Ｐ六六七三號營業用小客車向前衝撞丁○○及車牌號碼ＺＨ三０一號
    車輛右側，丁○○被迫跳上丙○○所駕車輛引擎蓋閃避，始未遭撞及，丙○○又
    於隨後趕到之乙○○打開其所駕車輛駕駛座車門擬予以逮捕時，突持其所攜帶、
    尚餘半瓶酒類之約翰走路廠牌洋酒瓶朝乙○○揮擊，造成乙○○受有左下肢開放
    性裂傷之傷勢，嗣於同日上午八時四十五分許，為丁○○、乙○○及在場路人逮
    捕後報警查獲，並扣得該約翰走路廠牌洋酒瓶一支，丙○○於當日上午九時五十
    八分許之呼氣酒精濃度為０‧七七亳克＼公升。
二、案經丁○○、乙○○訴由高雄市政府警察局苓雅分局報請臺灣高雄地方法院檢察
    署檢察官偵查起訴。
    理    由
一、訊據被告丙○○固不否認於右揭時、地飲用酒類，明知其已因服用酒類達不能安
    全駕駛動力交通工具之程度，竟於當日上午八時四十分許，在該ＫＴＶ店門前，
    趁在該處排班、車牌號碼Ｐ六六七三號營業用小客車車主丁○○不在車上、車門
    未鎖、鑰匙復未取下之際，意圖為自己不法之所有，徒手竊取該車，得手後即駕
    該車沿高雄市○○○路由西向東方向行駛逃逸，惟遭同在該處排班之營業用小客
    車司機乙○○發覺並駕車追躡，丁○○亦借用車牌號碼ＺＨ三０一號營業用小客
    車，搭載友人朱忠受一同追躡，迄至高雄市○○○路與凱旋路口，丁○○所駕車
    輛超越被告所駕竊得之車輛，並橫阻在被告所駕車輛左前方，被告所駕竊得之車
    輛遭丁○○所駕車輛攔停，而於同日上午八時四十五分許，為告訴人丁○○、乙○○及在場路人逮捕後報警查獲，其當日上午九時五十八分許之呼氣酒精濃度為
    ０‧七七亳克＼公升等情，惟矢口否認為防護贓物、脫免逮捕，趁丁○○自所駕
    車牌號碼ＺＨ三０一號車輛駕駛座翻爬至右後方乘客座、打開車門下車之際，猛
    然開動竊得之車牌號碼Ｐ六六七三號車輛向前衝撞丁○○及車牌號碼ＺＨ三０一
    號車輛右側，及於隨後到場之乙○○打開其所駕車輛駕駛座車門擬予以逮捕時，
    持約翰走路廠牌洋酒瓶朝乙○○揮擊，造成乙○○受有左下肢開放性裂傷之傷勢
    ，辯稱：並未故意駕車衝撞告訴人丁○○及丁○○所駕車輛，係因其所竊得之車
    輛遭丁○○所駕車輛攔截時，煞車不及始發生碰撞，亦未持酒瓶揮擊、毆打告訴
    人乙○○，乙○○所受傷勢可能係與路人參與毆打被告時所造成，至扣案之約翰
    走路廠牌洋酒瓶，並非其所持有、攜帶云云。
二、經查：
（一）前揭犯罪事實，業據告訴人丁○○、乙○○於警、偵訊及本院審理中指述纂詳
      （丁○○業於本院收案後四日即九十一年一月十二日死亡而未能到庭指述），
      核與證人即在場人朱忠受於警訊指陳情節及高雄市政府警察局舉發違反道路交
      通管理事件通知單、道路交通事故調查報告表、酒精濃度檢測單、交通事故談
      話紀錄表、車輛照片、贓物認領保管收據、診斷證明書所載內容相符，復有約
      翰走路廠牌洋酒瓶一支扣案可資佐憑；其中被告竊取車輛、駕車逃逸為車主攔
      停後之九十年十二月十六日上午九時五十八分許，呼氣酒精濃度為０‧七七亳
      克＼公升，亦經現場處理員警當場觀察、測試後記載明確，有酒精濃度檢測單
      附卷可稽。除被告有無為防護贓物、脫免逮捕而駕車衝撞告訴人丁○○及其所
      駕之車牌號碼ＺＨ三０一號車輛，及有無持約翰走路廠牌洋酒瓶毆打告訴人乙○○、造成乙○○左下肢受傷等節外，亦經被告自承無訛。
（二）按刑法第一百八十五條之三規定所謂「不能安全駕駛」，係抽象危險犯，並不
      以發生具體危險為必要，對於呼氣酒精濃度已達每公升０．五五毫克（０．五
      五亳克＼公升）以上，肇事率為一般正常人之十倍，認為已達不能安全駕車之
      標準，此業經法務部八十八年五月十八日以法八八檢字第００一六六九號函告
      週知，應為絕對不能安全駕駛動力交通工具；而就醫學文獻所知，酒精對人體
      造成之影響，於呼氣時酒精濃度達每公升０‧二五毫克（約合體內血液中酒精
      濃度五０亳克＼公升或百分之零點零五）即會輕度中毒，造成輕度協調功能降
      低，呼氣酒精濃度達每公升０‧五毫克時（約合體內血液中酒精濃度一００亳
      克＼公升或百分之零點一）屬輕到中度中毒症狀，出現反應較慢、感覺減低、
      影響駕駛之狀況，又食後飲酒後約五十一分鐘，其體內血液酒精濃度可達至最
      高，呼氣酒精濃度亦達最高，其後再以平均每小時０‧０八亳克＼公升之速率
      代謝，此亦經本院另案職權函內政部警政署刑事警察局查證明確，有內政部警
      政署刑事警察局（九十一）刑鑑字第０九一０一四七二七０號覆函暨換算說明
      資料、刑事警察局鑑識科科長、技士翁景惠、王光全、何敏群、翁景惠合著之
      「臺灣地區國人飲酒量與呼氣、血液、尿液、唾液酒精濃度間關連之研究」一
      文可資佐憑，復有行政院國軍退除役官兵輔導委員會臺北榮民總醫院八十八年
      八月五日（八八）北總內字第二六八六八號函、八十八年十月二十六日（八八
      ）院賓文廉字第一三四０七號臺灣高等法院函附台北醫學院附設醫院精神科主
      任蔡尚穎「酒精對人體生理與行為之影響」一文可資參佐。本件被告丙○○於
      竊取車輛、駕車逃逸為車主逮捕後之九十年十二月十六日上午九時五十八分許
      之呼氣酒精濃度為０‧七七亳克＼公升，前已述及，顯已逾０‧五五亳克＼公
      升，達輕到中度中毒、反應較慢、感覺減低、影響駕駛程度，是被告已因服用
      酒類達不能安全駕駛，已堪認定。
（三）被告雖一再辯稱並未故意駕車衝撞告訴人丁○○及丁○○所駕車輛，係因其所
      竊得之車輛遭丁○○所駕車輛攔截時，煞車不及始發生碰撞，亦未持酒瓶揮擊
      、毆打告訴人乙○○，乙○○所受傷勢可能係與路人參與毆打被告時所造成，
      至扣案之約翰走路廠牌洋酒瓶，並非其所持有、攜帶云云，然被告於駕駛竊得
      之車輛遭告訴人丁○○攔停後，趁丁○○自所駕車牌號碼ＺＨ三０一號車輛駕
      駛座翻爬至右後方乘客座、打開車門下車之際，猛然開動竊得之車牌號碼Ｐ六
      六七三號車輛向前衝撞丁○○及車牌號碼ＺＨ三０一號車輛右側，因丁○○跳
      上被告所駕車輛引擎蓋閃避，始未受撞及，被告並於隨後到場之乙○○打開其
      所駕車輛駕駛座車門擬予以逮捕時，持約翰走路廠牌洋酒瓶朝乙○○揮擊，造
      成乙○○受有左下肢開放性裂傷之傷勢，已迭據告訴人丁○○、乙○○於警、
      偵訊及本院審理中指述明確，並經在場目擊之朱忠受於警訊中供陳屬實，且與
      高雄市○○○○○道路交通事故調查報告表、交通事故談話紀錄表、車輛照片
      、診斷證明書所載一致，復有約翰走路廠牌洋酒瓶一支扣案可佐，前皆提及，
      而丁○○、乙○○及朱忠受原均與被告素不相識、無任何宿怨仇隙，此為被告
      坦認不諱，衡情應無故意羅織誣陷被告之可能或必要，且由被告所駕車牌號碼
      Ｐ六六七三號營業用小客車車輛照片可見該車輛除左前側保險桿、車燈凹陷、
      破損外，前保險桿中央近前側車牌上緣處，亦有一直線形切口，有照片在卷可
      考，該受損情形極有可能為撞及已開啟之車門邊緣所致，亦經當日到場處理之
      高雄市政府警察局交通大隊員警甲○○當庭辨識、判別卷附之車輛照片後陳述
      翔實，則告訴人丁○○所稱被告趁其開啟車門、由車牌號碼ＺＨ三０一號車輛
      右後車門下車之際，猛然開動竊得之車牌號碼Ｐ六六七三號車輛向前衝撞之，
      因之跳上被告所駕車輛引擎蓋，始免遭撞及一節，即與車輛受損情狀吻合。
（四）雖「大帑殿ＫＴＶ」店內監視影帶因僅保存一週而無法提供，當日該店內亦無
      任何員工見聞本件營業用小客車竊盜犯行，此經本院職權函請高雄市政府警察
      局苓雅分局派員查明，有高雄市政府警察局苓雅分局高市警苓分刑字第０九七
      五號覆函暨「大帑殿ＫＴＶ」負責人李光能警訊筆錄可按，無法據以查悉被告
      當日究有無攜帶該約翰走路廠牌洋酒瓶；且扣案之約翰走路廠牌洋酒瓶經本院
      職權送請內政部警政署刑事警察局以氰丙烯酸酯法、特徵比對法鑑驗結果，均
      未能採獲可資比對之指紋，亦無任何血跡反應，亦有內政部警政署刑事警察局
      刑紋字第０九一００八四００一號、刑醫字第０九一００八三二五六號鑑驗書
      可參，但該「大帑殿ＫＴＶ」採自助式消費，消費者得自行攜帶飲料前往，此
      經本院查證明確，有刑案電話查詢登記表可憑，是被告非無可能攜帶約翰走路
      廠牌洋酒至「大帑殿ＫＴＶ」消費，又該洋酒瓶並非車主丁○○所有，已經丁○○陳明，參諸被告當日確飲用酒類至呼氣酒精濃度達０‧七七毫克＼公升、
      不能安全駕駛之程度，前業論及，而丁○○並未飲用酒類，此觀其當日上午九
      時三十三分許之呼氣酒精為０‧００毫克＼公升自明，且有酒精濃度檢測單可
      徵，況該洋酒瓶內僅餘約半瓶量之酒類，應無可能為丁○○隨車攜帶，則該約
      翰走路洋酒瓶為被告所持有、攜帶，亦足認定。
（五）綜上所述，告訴人丁○○、乙○○、在場人朱忠受既均與被告素無冤仇，告訴
      人指陳情節復咸與車輛現場、受損狀況、診斷證明書所載無任何齟齬，故被告
      所辯，要屬卸責、避就之詞，當日被告駕竊得之車牌號碼Ｐ六六七三號車輛遭
      告訴人丁○○、乙○○駕車追躡攔阻後，曾於丁○○甫下車之際，故意駕車衝
      撞丁○○及其所駕車輛，因丁○○跳上被告所駕車輛引擎蓋始未遭撞及，復於
      告訴人乙○○開啟其所駕車輛駕駛座車門時，持其攜帶之約翰走路廠牌洋酒瓶
      揮打乙○○，造成乙○○左下肢開放性裂傷，殆無疑義。
（六）本件事證已臻明確，被告犯行洵堪認定，應依法論科。
三、按刑法第三百二十八條於九十一年一月三十日修正公布，該條第一項規定「意圖
    為自己或第三人不法之所有，以強暴、脅迫、藥劑、催眠術或他法，至使不能抗
    拒，而取他人之物或使其交付者，為強盜罪，處五年以上有期徒刑」，但被告行
    為時即九十年十二月十六日刑法第三百二十八條第一項規定「意圖為自己或第三
    人不法之所有，以強暴、脅迫、藥劑、催眠術或他法，至使不能抗拒，而取他人
    之物或使其交付者，為強盜罪，處三年以上十年以下有期徒刑」則依刑法第二條
    第一項但書規定，比較新舊法結果，行為時之法律刑度較輕、較有利於被告，應
    適用行為時之法律即九十一年一月三十日修正前之刑法第三百二十八條第一項。
    又刑法第三百二十九條之準強盜罪，以竊盜或搶奪後，有為防護贓物、脫免逮捕
    而實施強暴或脅迫之行為，即與該法條規定相當，不以使人不能抗拒為必要，合
    先敘明。核被告所為，徒手竊取丁○○所有、未上鎖之車牌號碼Ｐ六六七三號自
    用小客車部分，本係犯刑法第三百二十條第一項之普通竊盜罪，惟被告竊取車輛
    得手後，因防護贓物及脫免逮捕而在車主即告訴人丁○○追躡中，以駕車衝撞告
    訴人丁○○之方式施以強暴行為，復以持酒瓶揮打同樣追躡在後、前來協助丁○○逮捕被告之乙○○之方式接續施以強暴行為，故被告應係犯刑法第三百二十九
    條及修正前第三百二十八條第一項之準強盜罪；另被告飲用酒類後，竊取並駕駛
    車牌號碼Ｐ六六七三號動力交通工具自用小客車逃逸之行為，另犯刑法第一百八
    十五之三條服用酒類不能安全駕駛動力交通工具而駕駛罪。被告駕車衝撞告訴人
    丁○○，復持隨身攜帶之酒瓶揮打告訴人乙○○，均係基於一個防護贓物、脫免
    逮捕之決意接續為之，應認為係準強盜行為之接續犯而屬單純一罪。被告所犯刑
    法第三百二十九條及修正前第三百二十八條第一項之準強盜罪與刑法第一百八十
    五之三條服用酒類不能安全駕駛動力交通工具而駕駛罪二罪間，犯意個別、罪名
    互殊，應予分論併罰。又被告曾於八十六年間因常業賭博案件經臺灣高雄地方法
    院判處有期徒刑六月，甫於八十六年九月二十六日易科罰金執行完畢，有臺灣高
    等法院被告全國前案紀錄表、臺灣高雄地方法院檢察署刑案資料查註紀錄表可佐
    ，其於有期徒刑之執行完畢後，五年以內再犯本件有期徒刑以上之罪，為累犯，
    應依法加重其刑。爰審酌被告僅有常業賭博前科，卻於有期徒刑之執行完畢後五
    年內再犯本件竊盜犯行，並於犯行為告訴人察覺之際，對告訴人、前來協助逮捕
    之人施以開車衝撞、持酒瓶揮打等暴力行為以防護贓物、脫免逮捕，惡性非輕，
    且酒精成分對人之意識能力具有不良影響，超量飲酒後會導致對週遭事務之辨識
    及反應能力較平常狀況薄弱，被告服用酒類達不能安全駕駛之程度，竟仍竊取他
    人車輛後在道路飛馳，事後僅坦承部分犯行、未見悔意，但被害人車輛業已取回
    、所受損害非鉅等一切情狀，分別量處如主文所示之刑，以資懲儆。扣案之約翰
    走路廠牌洋酒瓶一支，為被告所有、且係供防護贓物、脫免逮捕施強暴行為犯罪
    所用之物，業經本院審認如前，爰依刑法第三十八條第一項第二款宣告沒收。至
    被告駕車衝撞告訴人丁○○所駕車輛，致竊得之告訴人丁○○所有、車牌號碼Ｐ
    六六七三號車輛前側保險桿、車燈凹陷、破損，雖經被害人丁○○提出告訴，但
    該部分行為乃被告施以駕車衝撞之強暴行為罪質所包含，故不另論罪，併此敘明
    。
四、公訴意旨另以：被告持酒瓶揮打圍捕之告訴人乙○○，致乙○○受有左下肢開放
    性裂傷之傷害，認被告另涉犯刑法第二百七十七條第一項之普通傷害罪嫌。然被
    告既係於遭告訴人乙○○追躡後試行逮捕之際，持隨身攜帶之酒瓶揮打，造成乙○○受傷，前皆述及，其所為顯係為脫免逮捕，而難認另具傷害犯意，惟檢察官
    認此部分與前開論罪科刑之準強盜罪部分，有一行為觸犯數罪名之想像競合犯關
    係，爰不另為無罪之諭知。
據上論斷，應依刑事訴訟法第二百九十九條第一項前段，刑法第二條第一項後段、第
三百二十九條、修正前第三百二十八條第一項、第一百八十五之三條、第四十七條、
第三十八條第一項第二款，判決如主文。
本案經檢察官陳俊宏到庭執行職務。
中      華      民      國    九十一    年      八      月      九    日
                                臺灣高雄地方法院刑事第三庭
                                        法  官  洪  文  慧
右正本證明與原本無異。
如不服本判決，應於判決送達後十日內，向本院提出上訴狀。
                                        書記官  蔡  語  珊
中      華      民      國    九十一    年      八      月     十二     日
